臺灣彰化地方法院刑事判決
111年度訴字第829號
公  訴  人  臺灣彰化地方檢察署檢察官  
被      告  潘柏源



            陳俊德




上列被告等因加重詐欺等案件，經檢察官提起公訴（110年度偵
字第13999號），被告等就被訴事實於本院準備程序中為有罪之
陳述，本院合議庭裁定由受命法官獨任進行簡式審判程序審理判
決如下：
    主  文
潘柏源犯三人以上共同犯詐欺取財罪，處有期徒刑壹年貳月。未
扣案之犯罪所得新臺幣貳仟元沒收，於全部或一部不能沒收或不
宜執行沒收時，追徵其價額。
陳俊德幫助犯一般洗錢罪，處有期徒刑參月，併科罰金新臺幣肆
仟元，罰金如易服勞役，以新臺幣壹仟元折算壹日。
    事  實
一、潘柏源於民國109年4月前，加入楊宗霖（另行審結）、盧冠
    匡（另案通緝）及其他真實姓名、年籍均不成年男子等人所
    組成之詐欺集團，負責擔任從事收受詐欺贓款層層轉交之車
    手、收水工作（潘柏源參與犯罪組織之犯行，業據臺北地方
    檢察署檢察官於另案起訴書之犯罪事實中論及，應為起訴效
    力所及，非本件起訴範圍）。潘柏源竟與楊宗霖、盧冠匡及
    其他詐欺集團成員間，基於三人以上共同犯詐欺取財及掩飾
    、隱匿犯罪所得去向之犯意聯絡，由楊宗霖先於109年4月5
    日16時18分許，將其所申辦之中國信託商業銀行帳號000-000
    0000000000號帳戶（下稱：A帳戶）之存摺封面，以通訊軟
    體微信傳送予盧冠匡，容任盧冠匡掌控A帳戶作為人頭帳戶
    使用，並由盧冠匡轉告予詐欺集團取得A帳戶之帳號資料使
    用。而陳俊德亦可預見將自己之存摺、金融卡（含密碼）交
    予他人，可能因而幫助他人從事詐欺取財用以處理詐欺犯罪
    所得，致使被害人及警方一時追查無門，竟仍不違背其本意
    ，基於幫助詐欺取財及協助掩飾隱匿犯罪所得之去向、所在
    之幫助洗錢不確定故意，於109年4月20日前之某時，在臺北
    市西門町某處，將其申設之中華郵政帳號000-000000000000
    00號帳戶（下稱：B帳戶）之存摺、金融卡（含密碼），以
    不詳之方式提供予詐欺集團成員，而容任該詐欺集團成員使
    用B帳戶以遂行詐欺取財犯罪。
二、嗣上開詐欺集團成員之不詳成員，自109年3月28日起，使用
    交友軟體「Cheers」、通訊軟體LINE，分別以「陳佳怡」、
    「怡」、「捷凱客服」為名，向劉洛竹（原名：劉淑芳）佯
    稱可協助投資，並於取得A帳戶之資料後，指示劉洛竹將款項
    匯至A帳戶，致劉洛竹陷於錯誤，而於109年4月13日14時42
    分許，自其位於永靖郵局帳號0000000-0000000號帳戶內，
    將新臺幣（下同）18萬元匯至A帳戶。嗣楊宗霖依盧冠匡之
    指示，於109年4月13日15時43分許，在不詳地點，自A帳戶
    提領21萬6,300元後（其中18萬元為劉洛竹所匯），於同日某
    時許，至臺北市○○路0段000號旁之統一便利超商，將款項交
    付予潘柏源，潘柏源收到該筆贓款後，亦依指示將該款項交
    付予上開詐欺集團成員之不詳成員，並取得報酬2千元，以
    此方式迂迴層轉，製造金流斷點，隱匿該詐欺之犯罪所得之
    所在、去向。另該詐欺集團成員取得B帳戶之存摺、金融卡
    （含密碼）後，亦以相同方式指示劉洛竹將款項匯至B帳戶
    ，致劉洛竹陷於錯誤，而於109年4月20日11時44分許，自其
    臺中銀行永靖分行帳號000-00-0000000號帳戶內，將20萬元
    匯至B帳戶，旋於同日遭上開詐欺集團成員提領其中之18萬
    元而掩飾、隱匿該特定犯罪所得之所在、去向。
三、案經劉洛竹委託王聖傑律師訴由彰化縣警察局員林分局報告
    臺灣彰化地方檢察署檢察官偵查起訴。
    理  由
壹、程序方面
    本案被告潘柏源、陳俊德所犯係死刑、無期徒刑、最輕本刑
    為3 年以 上有期徒刑以外之罪，被告2人於準備程序中就被
    訴事實為有罪 之陳述，經告知簡式審判程序之旨，並聽取
    公訴人及被告之 意見後，本院合議庭認為適宜而依刑事訴
    訟法第273條之1第1 項規定，裁定由受命法官獨任進行簡式
    審判程序，且依同法第273條之2、第159條第2項之規定，不
    適用同法第159條第1 項傳聞法則有關限制證據能力之相關
    規定，亦不受同法第161條之2、第161條之3、第163條之1及
    第164條至170條規定之限制，合先敘明。
貳、認定被告犯罪之各項證據及理由
一、上開犯罪事實，業據被告潘柏源於偵訊、本院準備程序及審
    理時及被告陳俊德於本院準備程序及審理時均坦承不諱（參
    見偵卷二第135至137頁、第305至307頁；本院卷第276頁、
    第286頁、第293至295頁），核與證人即共犯楊宗霖、告訴
    人劉洛竹於警詢及偵訊中證述（見他卷第273至274頁；偵卷
    一第15至19頁、第103至108頁；偵卷二第21至23頁）及告訴
    代理人黃昱傑律師於偵訊中陳述之情節（見他卷第175至176
    頁）相符，刑事告訴暨調查證據聲請狀及所附之捷凱網站截
    圖、告訴人與綽號「佳怡」交友軟體Cheers對話截圖、告訴
    人臺中商銀永靖分行帳戶存摺封面及內頁影本、告訴人永靖
    郵局帳戶存摺封面及內頁影本、109年4月13日郵政跨行匯款
    申請書、109年4月20日臺中商銀國內匯款申請書回條、綽號
    「怡」LINE個人頁面截圖、告訴人與綽號「怡」LINE對話截
    圖、刑事陳報一狀暨其所附之中國信託商業銀行股份有限公
    司109年7月22日函文與所附之楊宗霖中國信託帳號00000000
    00000號帳戶存款交易明細、自動化LOG交易資料、中華郵政
    股份有限公司板橋郵局109年7月29日函文與其所附之陳俊德
    帳號0000000-0000000號帳戶開戶資料、交易明細、刑事陳
    報二狀暨所附之告訴人與捷凱客服人員LINE對話截圖、臺中
    商業銀行總行函文及所附之告訴人臺中商銀帳號0000000000
    00號帳戶開戶資料、台幣交易明細、臺中商業銀行總行函文
    所附之跨行轉帳交易明細（見他卷第3至7頁、第11至45頁、
    第63至167頁、第183至243頁）、指認犯罪嫌疑人紀錄表（
    楊宗霖指認潘柏源）等證據在卷可稽，足認被告2人上開任
    意性之自白與事實相符，堪以採信。
二、按多人共同行使詐術手段，易使被害人陷於錯誤，其主觀惡
     性較單一個人行使詐術為重，有加重處罰之必要，爰仿照
    刑 法第222條第1項第1款之立法例，將「三人以上共同犯之
    」列為第2款之加重處罰事由，本款所謂「三人以上共同犯 
    之」，不限於實施共同正犯，尚包含同謀共同正犯，刑法第
     339條之4第1項第2款立法理由可資參照。次按，共同正犯
    之成立，只須具有犯意之聯絡與行為之分擔，既不問犯罪動
    機起於何人，亦不必每一階段犯行，均經參與，且意思之 
    聯絡不限於事前有協議，即僅於行為當時有共同犯意之聯絡
    者，亦屬之。其表示之方法，亦不以明示通謀為必要，即相
     互間有默示之合致，亦無不可。而共同實施犯罪行為之人
    ， 在合同意思範圍以內，各自分擔犯罪行為之一部，相互
    利用 他人之行為，以達其犯罪目的者，即應對全部所發生
    之結果 ，共同負責，是共同正犯在犯意聯絡範圍內之行為
    ，應同負 全部責任（最高法院73年度台上字第2364號判決
    要旨參照） 。又共同實施犯罪之人，在合同意思範圍以內
    ，各自分擔犯 罪行為之一部，相互利用他人之行為，以達
    其犯罪之目的者 ，即應對於全部所發生之結果，共同負責
    ；共同正犯之意思 聯絡，原不以數人間直接發生者為限，
    即有間接之聯絡者， 亦包括在內。如甲分別邀約乙、丙犯
    罪，雖乙、丙間彼此並 無直接之聯絡，亦無礙於其為共同
    正犯之成立（最高法院77年度台上字第2135號判決要旨參照
    ）。現今犯罪集團參與人 數眾多，分工亦甚縝密，為達詐
    欺取財之目的，復為隱匿日 後犯罪所得，防止遭查緝，多
    區分為實施詐欺之人與提領詐 欺所得之人，二者均係詐騙
    集團組成所不可或缺之人，彼此 分工，均屬犯罪集團之重
    要組成成員。本案被告潘柏源加入楊宗霖、盧冠匡組成之本
    件詐欺集團，由該集團內之不詳成員以嚴密組織分工進行詐
    騙後，再由被告擔任收受詐欺贓款層層轉交之車手、收水工
    作，此業據被告所自承，則縱使該集團內每個成員分工不同
    ，然此均在該詐欺集團成員犯罪謀議之內，是被告潘柏源雖
    各僅負責整個犯罪行為中之一部分，惟其顯係相互利用他人
    之行為，以達其犯罪目的，自應就其參與之犯行及本件詐欺
    集團所為，共同負責。又被告潘柏源與楊宗霖、盧冠匡及其
    他施行詐騙手段之詐欺集團成員所參與之本件詐欺集團組織
    縝密、分工精細，且該詐欺集團成員已達3人以上至明。再
    者，被告潘柏源參與本件詐欺犯行，則就其所參與犯罪之部
    分，各與及本件詐欺集團之其餘成員間具有意圖為自己不法
    所有之詐欺取財之犯意聯絡亦明。
三、復按3人以上共同犯刑法第339條詐欺罪者，構成刑法第339
    條之4第1項之加重詐欺取財罪，該條項為法定刑1年以上7年
    以下有期徒刑之罪，屬洗錢防制法第3條第1款所規定之特定
    犯罪。再按本法所稱洗錢，指下列行為：意圖掩飾或隱匿
    特定犯罪所得來源，或使他人逃避刑事追訴，而移轉或變更
    特定犯罪所得。掩飾或隱匿特定犯罪所得之本質、來源、
    去向、所在、所有權、處分權或其他權益者。收受、持有
    或使用他人之特定犯罪所得，洗錢防制法第2條亦定有明文
    。而本件告訴人受騙陷於錯誤匯款後，被告潘柏源依其行為
    分擔模式，收取楊宗霖領取之告訴人遭詐款項，並將款項轉
    交予上手繳回詐欺集團，以掩飾詐欺犯罪所得之本質及去向
    部分，核被告潘柏源就本案犯罪事實之所為，除該當刑法第
    339條之4第1項第2款之加重詐欺取財罪外，另亦該當洗錢防
    制法第14條第1項之洗錢罪。
四、刑法上之故意，可分為直接故意與不確定故意（間接故意）
    ，所謂「不確定故意」，係指行為人對於構成犯罪之事實，
    預見其發生而其發生並不違背其本意者，刑法第13條第2項
    定有明文。又金融帳戶乃針對個人身分之社會信用而予資金
    流通，為個人參與經濟活動之重要交易或信用工具，具有強
    烈的屬人性，大多數人均甚為重視且極力維護與金融機構之
    交易往來關係，故一般人均有妥善保管、防止他人擅自使用
    自己名義金融帳戶相關物件之基本認識，縱遇特殊事由偶有
    將金融帳戶交付、提供他人使用之需，為免涉及不法或令自
    身信用蒙受損害，亦必然深入瞭解其用途後，再行提供使用
    ，此為日常生活經驗及事理之當然，殊為明確。況近年來不
    法份子利用人頭帳戶實行詐欺取財等財產犯罪案件層出不窮
    ，業已廣為平面或電子媒體、政府機構多方宣導、披載，提
    醒一般民眾勿因一時失慮而誤蹈法網，輕易交付自己名義申
    辦之金融帳戶予他人，反成為協助他人實行詐欺取財等財產
    犯罪，並掩飾及隱匿犯罪所得款項之工具。從而，苟不以自
    己名義申辦金融帳戶，反以各種名目向他人蒐集或取得金融
    帳戶，帳戶所有人應有蒐集或取得帳戶者可能藉以從事不法
    犯行暨隱藏真實身分之合理懷疑及認識，實為參與社會生活
    並實際累積經驗之一般智識程度之人所可揣知，以被告陳俊
    德在交付本案帳戶之存摺、金融卡（含密碼）予他人時，係
    智識程度正常之成年人，並具有相當之工作經驗，其對於向
    其收取金融帳戶之人不自己開立金融帳戶卻收取他人金融帳
    戶之舉，豈能無疑？是以被告陳俊德將上開B帳戶之存摺、
    金融卡（含密碼）提供予該不詳集團使用，被告主觀上應已
    預見對方收集上開帳戶之存摺、金融卡（含密碼）等資料，
    將可能供詐欺等財產犯罪使用，且將有款項自該帳戶出入，
    竟仍予以交付，致該帳戶為詐欺集團成員完全掌控使用，縱
    無證據證明被告明知該詐欺集團成員之犯罪態樣，然被告主
    觀上應有容任他人取得上開B帳戶存摺、金融卡（含密碼）
    後，持以實施詐欺財產犯罪，亦不違背其本意之幫助詐欺取
    財之不確定故意甚明。
五、行為人提供金融帳戶存摺、提款卡及密碼予不認識之人，固
    非屬洗錢防制法第2條所稱之洗錢行為，不成立一般洗錢罪
    之正犯；然行為人主觀上如認識該帳戶可能作為收受、提領
    特定犯罪所得使用，他人提領後會產生遮斷資金流動軌跡以
    逃避國家追訴、處罰之效果，仍基於幫助之犯意而提供，則
    應論以幫助犯一般洗錢罪，此乃最高法院最近所持之一致見
    解（最高法院108年度台上字第3101號判決意旨參照）。上
    開B帳戶為被告陳俊德所申辦使用，其為該帳戶實際管理使
    用人，被告將該帳戶之存摺、金融卡（含密碼)等資料提供
    與不詳之成年人使用，該等帳戶之實際控制權即由取得存摺
    、提款卡之人享有，除非被告將該等帳戶之存摺、金融卡辦
    理掛失，否則僅該他人可自由提領、轉匯B帳戶內之款項，
    於此情形下，告訴人遭詐騙而存、匯入之款項，在該實際掌
    控該帳戶之人領取後，該犯罪所得實際去向，已無從查得，
    形成金流斷點，不易查明，因而產生掩飾詐欺犯罪所得去向
    之效果，此應為被告陳俊德所得認知。是以，被告陳俊德就
    其提供上開B帳戶資料之行為，對詐欺集團成員利用該帳戶
    資料存、匯入詐欺所得款項，進而加以層層轉匯後提領，而
    形成資金追查斷點之洗錢行為提供助力，既已預見，仍提供
    該帳戶存摺、提款卡供對方使用，顯有容任而不違反其本意
    ，其有幫助洗錢之不確定故意，應堪認定。
六、綜上所述，被告2人前揭自白與事實相符，堪予採信。本案
    事證 業臻明確，被告潘柏源有為上開加重詐欺取財及洗錢
    、被告陳俊德有為上開幫助詐欺取財、幫助洗錢等各該犯行
    ，至堪認定。    
參、論罪量刑之理由
一、核被告潘柏源所為，係犯洗錢防制法第14條第1項之一般洗
    錢罪、刑法第339條之4第1項第2款之3人以上共同詐欺取財
    罪。
二、刑法上之幫助犯，係對於犯罪與正犯有共同之認識，而以幫
    助之意思，對於正犯資以助力，而未參與實施犯罪之行為者
    而言。是如未參與實施犯罪構成要件之行為，且係出於幫助
    之意思提供助力，即屬幫助犯，而非共同正犯。本案被告陳
    俊德雖有提供B帳戶之存摺、金融卡（含密碼）予詐欺集團
    使用，但被告陳俊德單純提供上開帳戶資料供人使用之行為
    ，並不等同於向告訴人施以欺罔之詐術行為，亦非洗錢行為
    ，且卷內亦無積極證據證明被告陳俊德與本案實施詐騙之人
    有詐欺、洗錢之犯意聯絡，或有何參與詐欺告訴人或洗錢行
    為，被告陳俊德上揭所為，應屬詐欺取財、洗錢構成要件以
    外之行為，在無證據證明被告陳俊德係以正犯犯意參與犯罪
    之情形下，應認被告陳俊德所為係幫助犯而非正犯。是核被
    告陳俊德所為，係犯刑法第30條第1項前段、第339條第1項
    之幫助詐欺取財罪，及刑法第30條第1項前段、洗錢防制法
    第14條第1項之幫助一般洗錢罪。
三、被告潘柏源雖未親自實施電話詐騙行為，而推由同犯罪集團
    之其他成員為之，但其就上開犯行分工擔任收水工作，堪認
    其與參與犯行之其他共同正犯間，具有相互利用之共同犯意
    ，而各自分擔部分犯罪行為。其等就所犯上開加重詐欺等犯
    行，具犯意聯絡與行為分擔，為共同正犯。
四、又如告訴人雖有於2次匯款至A、B之帳戶，然均係各該詐欺
    集團成員分別侵害單一告訴人之財產法益，在時間、空間上
    有密切關係，依一般社會健全觀念，各行為之獨立性極為薄
    弱，難以強行分開，在刑法評價上，以視為一個舉動之接續
    施行，合為包括之一行為予以評價，較為合理，應論以接續
    犯之一罪。
五、被告潘柏源所犯上開三人以上共同詐欺取財、一般洗錢犯行
    ，有部分行為合致，且犯罪目的單一，為想像競合犯；本院
    審酌上開各罪之法定刑及被告潘柏源於審判自白一般洗錢犯
    行，原符合洗錢防制法第16條第2項減輕其刑規定等情狀，
    依刑法第55條規定，對被告潘柏源所犯上開之罪，從一重論
    以三人以上共同詐欺取財罪。而被告陳俊德提供上開B帳戶
    資料，僅有一幫助行為，助成詐欺犯罪之正犯詐騙告訴人之
    財物及洗錢，所犯幫助詐欺取財及幫助一般洗錢犯行，亦係
    以一行為觸犯數罪名，應依刑法第55條規定，從一重之幫助
    一般洗錢罪處斷。
六、按洗錢防制法第16條第2項規定，犯前二條之罪，在偵查或
    審判中自白者，減輕其刑。被告陳俊德就本案構成幫助洗錢
    罪之主要犯罪事實於本院自白犯罪，而合於洗錢防制法第16
    條第2項自白減刑之規定，應予減輕其刑。又其係幫助犯，
    審酌其幫助詐欺取財及幫助一般洗錢行為並非直接破壞告訴
    人之財產法益，且其犯罪情節較詐欺取財、一般洗錢犯行之
    正犯輕微，爰依刑法第30條第2項規定，再依正犯之刑遞減
    輕之。
七、另被告潘柏源對於一般洗錢犯行，於本院審理時雖坦承不諱
    ，原應依洗錢防制法第16條第2項之規定減輕其刑，惟被告
    潘柏源本案所為係從一重之刑法加重詐欺取財罪處斷，該重
    罪並無法定減刑事由，參照最高法院108年度台上大字第356
    3號裁定法理，無從再適用上開條項規定減刑，上開想像競
    合所犯輕罪之減刑事由，僅在具體形成宣告刑時，一併審酌
    。
八、爰以行為人之責任為基礎，審酌被告潘柏源正值青壯，貪圖
    可輕鬆得手之不法利益，價值觀念偏差，且無視政府一再宣
    示掃蕩詐欺集團決心，負責「收水」之犯行，侵害告訴人之
    財產法益，嚴重破壞社會秩序，同時增加檢警查緝之困難，
    可見其法治觀念薄弱；被告陳俊德已知網路上認識之第三人
    相互間不存信賴基礎，可預見交付本案B帳戶金融卡及密碼
    與其，極可能遭使用而供作詐欺取財、洗錢之人頭帳戶，卻
    任意提供帳戶提款卡及密碼，使該人所屬詐欺集團得利用作
    為收受及提領詐騙贓款之用途，除導致詐騙犯行更易遂行外
    ，亦掩飾、隱匿不法所得之去向、所在，助長財產犯罪之猖
    獗，影響社會正常經濟交易安全，紊亂社會正常交易秩序，
    並使不法之徒藉此輕易詐取財物，增加檢警追查緝捕之困難
    ，及使告訴人無從追索損失。惟念及被告2人犯後均坦承犯
    行，惟尚未與告訴人達成和解，兼衡其犯罪之動機、目的、
    手段及犯罪所生之危害，併衡酌被告2人前均有詐欺等經論
    罪科刑紀錄之素行，此有被告2人之前案紀錄表在卷可稽；
    復考量被告潘柏源自述高中畢業、未婚、入監前獨居、從事
    汽車修護工作、月入約3至4萬元、經濟情況普通、需扶養母
    親，被告陳俊德自述高中肄業、未婚、入監前從事防水工程
    ，月薪約3至4萬元、需扶養母親，二人均為單親家庭之教育
    程度、家庭生活狀況、經濟情形（見本院卷第196頁）等一
    切情狀，分別量處如主文所示之刑，並就罰金部分併諭知如
    易服勞役之折算標準。
肆、沒收部分
一、按犯罪所得，屬於犯罪行為人者，沒收之，於全部或一部不
    能沒收或不宜執行沒收時，追徵其價額，刑法第38條之1第1
    項前段、第3項定有明文。宣告前2條之沒收或追徵，有過苛
    之虞、欠缺刑法上之重要性、犯罪所得價值低微，或為維持
    受宣告人生活條件之必要者，得不宣告或酌減之。刑法第38
    條之2第2項亦有明文。又2人以上共同犯罪，關於犯罪所得
    之沒收、追繳或追徵，應就各人所分得者為之。又所謂各人
    「所分得」，係指各人「對犯罪所得有事實上之處分權限」
    ，法院應視具體個案之實際情形而為認定；倘若共同正犯各
    成員內部間，對於不法利得分配明確時，固應依各人實際分
    配所得沒收。被告潘柏源為本案犯行共獲得報酬共2,000元
    等情，業據其於本院審理時供述明確（見本院卷第294頁）
    ，是被告潘柏源之犯罪所得為2,000元，未據扣案，爰依刑
    法第38條之1第1項、第3項之規定宣告沒收，並於全部或一
    部不能沒收或不宜執行沒收時，追徵其價額。至被告陳俊德
    將上開B帳戶資料提供詐欺集團成員遂行詐欺、洗錢之犯行
    ，惟卷內尚乏積極證據證明被告陳俊德就此獲有報酬或因此
    免除債務，自無從遽認被告有何實際獲取之犯罪所得，爰不
    予諭知沒收或追徵其價額。
二、上開A、B帳戶之存摺、金融卡等物，雖為分別為共犯楊宗霖
    、被告陳俊德所有且提供詐欺集團犯罪所用之物，惟並未扣
    案，且欠缺刑法上之重要性，為免耗費司法資源，爰依刑法
    第38條之2第2項規定，認無諭知沒收、追徵之必要。
據上論斷，應依刑事訴訟法第273條之1第1項、第284條之1、第2
99條第1項前段，判決如主文。
中　　華　　民　　國　　111 　年　　10　　月　　5 　　日
                  刑事第二庭    法  官  黃齡玉
以上正本證明與原本無異。
如不服本判決應於收受判決後20日內向本院提出上訴書狀，並應
敘述具體理由。其未敘述上訴理由者，應於上訴期間屆滿後20日
內向本院補提理由書( 均須按他造當事人之人數附繕本) 「切勿
逕送上級法院」。
告訴人或被害人對於判決如有不服具備理由請求檢察官上訴者，
其上訴期間之計算係以檢察官收受判決正本之日期為準。
中　　華　　民　　國　　111 　年　　10　　月　　5 　　日
                                書記官  施秀青
附錄本案論罪科刑法條全文：
洗錢防制法第14條
有第二條各款所列洗錢行為者，處7年以下有期徒刑，併科新臺
幣5百萬元以下罰金。
前項之未遂犯罰之。
前二項情形，不得科以超過其特定犯罪所定最重本刑之刑。
中華民國刑法第339條之4
犯第339條詐欺罪而有下列情形之一者，處1年以上7年以下有期
徒刑，得併科1百萬元以下罰金：
一、冒用政府機關或公務員名義犯之。
二、三人以上共同犯之。
三、以廣播電視、電子通訊、網際網路或其他媒體等傳播工具，
    對公眾散布而犯之。
前項之未遂犯罰之。